【裁判字號】    89,上易,4494
【裁判日期】    900315
【裁判案由】    竊盜
【裁判全文】
臺灣高等法院刑事判決                        八十九年度上易字第四四九四號
    上  訴  人  臺灣板橋地方法院檢察署檢察官
    被      告  甲○○
右上訴人因竊盜案件，不服台灣板橋地方法院八十九年度訴字第二八五號中華民國八
十九年五月九日第一審判決（起訴案號台灣板橋地方法院檢察署八十八年度偵字第二
０七八六號、八十九年度偵緝字第一九二號、八十九年度偵緝字第一九一號、八十九
年度偵字第二一八號）提起上訴，本院判決如左：
    主  文
原判決撤銷。
甲○○共同竊盜，處有期徒刑參月，如易科罰金以參百元折算壹日，緩刑貳年。
    事  實
一、甲○○與已判決之陳宏鍾共同基於意圖為自己不法之所有之犯意聯絡，於民國（
    下同）八十八年九月三日上午九時許，在台北縣板橋市○○街三四號前，由甲○
    ○擔任把風，陳宏鍾搿開乙○○機車之置物箱，而竊得皮包一個，內有現金新台
    幣（以下同）五萬一千元、健保卡、提款卡、駕照、行照、身分證等物，得手後
    陳宏鍾朋分竊得之現金一萬五千元予甲○○。嗣於八十八年九月三日二十一時三
    十分許，警方查獲甲○○，因而知悉上情。
二、案經臺北市政府警察局萬華分局及台北縣警察局板橋、海山分局報請台灣板橋地
    方法院檢察署檢察官偵查起訴暨移送併辦。
    理  由
一、訊據被告甲○○堅詞否認有竊盜之犯行，辯稱：當天早上我騎機車在住處附近碰
    到堂兄陳宏鍾，他說要和我出去逛一逛，就騎我機車載我，走到板橋市○○街三
    四號附近時，他就突然停車，然後去偷東西，我並不知道他要偷東西，我沒有替
    他把風等語。惟查：
(一)被告甲○○於八十八年九月四日警訊中供稱：「由堂兄陳宏鍾以機車載我，於八
    十八年九月三日九時三十分，在板橋市○○街三四號前所停放之機車車號ＧＫＯ
    ˍ七八六號，由堂兄以不明物撥開該車座墊而竊取女用皮包．．．」，「由我堂
    兄陳宏鍾所竊取，所得新台幣五萬一千元，我分得新台幣一萬五千元，其餘均由
    堂兄拿走」（偵卷五、六頁）。嗣於偵查中又供稱：「他（陳宏鍾）騎我機車載
    我到案發地點停下，我知道他要去偷東西，叫我等一下，便動手拿了東西就走。
    」等語不諱（二○七八六號偵卷二一頁反面）。核與目擊證人夏林志供稱：共同
    被告陳宏鍾手用力撥開開乙○○機車之置物箱，而竊取皮包一個時，被告坐在未
    熄火機車上等候等語相符（二○七八六號偵卷七頁反面），而被告於偵查中又稱
    陳宏鍾竊得皮包後交由被告持有，事後又分得贓款（二○七八六號偵卷二一頁反
    面），嗣於原審八十九年四月二十五日審理時，又供稱一起去丟棄皮包，足見被
    告係共同竊盜。
(二)又共犯陳宏鍾雖供稱：「行經板橋市○○街三四號前，伊剛好看到被害人把皮包
    放在機車置物箱裡，因此伊臨時起意，自己去偷皮包，我徒手將座墊掰開拿走皮
    包。」云云，惟參諸被害人乙○○則供稱：「伊係在中和民樂街郵局領取五萬元
    ，嗣騎機車行經板橋市○○街三四號進入買有機疏菜，再返回機車處欲取錢時，
    發現皮包被竊。」等情（二○七八六號偵卷九、十頁），被害人乙○○早在領錢
    時，即將皮放在機車置物箱內，則共犯陳宏鍾如何看到被害人把皮包放在機車置
    物箱裡？其應係隨意俟機行竊甚明，其上開所辯顯係迴護被告之詞，不足採信。
    故被告應有把風之嫌。被告甲○○所辯有跟陳宏鍾說不要拿云云，無非卸責之詞
    ，不足採信。其與被告陳宏鍾之間，顯有犯意聯絡及行為分擔，為共同正犯，被
    告犯行洵堪認定。至公訴人認陳宏鍾係用「板手」撬開乙○○機車之置物箱竊取
    皮包，惟被害人乙○○供稱：無撬痕，一搿就開等語（原審八十九年五月十六日
    筆錄），應認被告係徒手竊取，此部分公訴人尚有誤會，合此敘明。
二、核被告所為，係犯刑法第三百二十條第一項之普通竊盜罪。被告與陳宏鍾間，有
    犯意聯絡及行為分擔甚明，應以共同正犯論。公訴人論以刑法第二十八條、第三
    百二十一條第三款共同加重竊盜罪，尚有誤會，起訴法條應予變更。
三、原審疏未詳察遽判決被告甲○○無罪，尚有未洽，檢察官上訴指摘原判決不當，
    為有理由，應由本院予以撤銷改判。爰審酌被告係初犯及其犯罪之動機、手法，
    及犯罪後態度等一切情狀，量處如主文第二項所示之刑，惟查，刑法第四十一條
    及刑法施行法第三條之一，業經立法院於九十年一月四日修正，並經總統於九十
    年一月十日公布，於九十年一月十二日生效，修正內容將得易科罰金之適用範圍
    擴大為最重本刑五年以下有期徒刑之罪，並明定併合處罰之數罪，如各罪均得易
    科罰金者，其應執行之刑逾六月時，亦得適用之，且溯及於修正施行前已裁判確
    定而尚未執行或執行未完畢之案件。此一修正為裁判時法且有利於被告，爰並諭
    知易科罰金之折算標準。又查，被告前未曾犯罪受有期徒刑以上刑之宣告，此有
    台灣高等法院檢察署刑案紀錄簡覆表可稽，其於本案犯罪後又與被害人和解，賠
    償三萬元，有和解書可稽，其經此科刑教訓當知警愓而無再犯之虞，本院因認其
    所宣告之刑以暫不執行為適當，爰併予宣告緩刑二年以啟自新。
據上論斷，應依刑事訴訟法第三百六十九條第一項前段、第三百六十四條、第二百九
十九條第一項前段，刑法第二十八條、第三百二十條第一項、修正刑第四十一條、第
二條第一項前段，第七十四條第一款，罰金罰緩提高標準條例第一條前段、第二條，
判決如主文。
本案經檢察官沈明倫到庭執行職務。
中      華      民      國    九十      年     三       月     十五     日
                              臺灣高等法院刑事第九庭
                                    審判長法  官  李  文  成
                                          法  官  周  盈  文
                                          法  官  官  有  明
右正本證明與原本無異。
不得上訴。
                                          書記官  林  蓓  瑜
中      華      民      國    九十      年      三      月     二十     日
附錄：本判決論罪科刑法條全文
刑法第三百二十條：
意圖為自己或第三人不法之所有，而竊取他人之動產者，為竊盜罪，處五年以下有期
徒刑、拘役或五百元以下罰金。意圖為自己或第三人之不法利益，而竊佔他人之不動
產者，依前段之規定處斷。
前二項之未遂犯罰之。


司法院資訊處製作；財團法人民間司法改革基金會備份。
